臺灣高雄地方法院刑事判決　　　　　　　　　　　　九十一年度訴緝字第一六號
　　公　訴　人　臺灣高雄地方法院檢察署檢察官
　　被　　　告　甲○○
右列被告因妨害公務等案件，經檢察官提起公訴（九十年度偵字第一九六六三號），
本院判決如左：
    主  文
甲○○連續攜帶兇器竊盜，處有期徒刑陸月，如易科罰金，以參佰元折算壹日。扣案
之扳手貳支沒收。
    事  實
一、甲○○記憶、理解、判斷等能力均較一般人為差，且自幼智力缺損，學習能力差
    ，為精神耗弱之人。其基於意圖為自己不法所有之概括犯意，先於民國九十年十
    月十六日晚上十時許，在高雄市左營區○○○路三角公園內，持其所有足以危害
    人生命身體屬兇器之扳手二支，竊取高雄市政府所有，由高雄市政府工務局養工
    處所掌管之公園鋁製座椅六張，得手後將上開座椅予以拆解後，以每公斤新台幣
    （下同）二十二元之代價出售與柳廖秋雲（涉犯贓物罪部分業經本院以九十年度
    訴字第二九０四號刑事判決判處拘役四十日在案）；復於同年月十八日晚上九時
    三十分許，在上開公園內，持前揭足以危害人生命身體屬兇器之扳手二支，竊取
    高雄市政府所有，由高雄市政府工務局養工處所掌管之公園鋁製座椅五張，於卸
    下上開座椅螺絲得手後，當場為警查獲，並扣得前開扳手二支，嗣並循線於柳廖
    秋雲住處扣得上開遭拆解之座椅六張。
二、案經高雄市政府警察局左營分局移送臺灣高雄地方法院檢察署檢察官偵查起訴。
    理  由
一、右揭犯罪事實，業據被告甲○○於警、偵訊及本院審理時坦承不諱，核與證人洪
    長城於警訊指證之情節相符，且有照片六張、贓物認領保管收據一紙在卷可佐，
    復有扳手二支扣案足憑，是依上開補強證據，已足資擔保被告所為上開任意性自
    白具有相當程度之真實性，而得使本院確信被告前述自白之犯罪事實確屬真實，
    本件事證明確，被告之犯行堪以認定。
二、查本案被告二次竊盜時所攜帶之扳手二支，均足以危害人之生命身體屬兇器無訛
    。是被告甲○○第一次攜帶扳手竊取公園座椅後將之變賣隱匿之犯行，核其所為
    ，係犯刑法第三百二十一條第一項第三款加重竊盜罪及刑法第一百三十八條妨害
    職務上掌管文書物品罪；第二次攜帶扳手竊取公園座椅之犯行，係犯刑法第三百
    二十一條第一項第三款加重竊盜罪（本次僅將座椅螺絲卸下，尚未達毀棄、損壞
    或隱匿之程度，不成立刑法第一百三十八條之罪）。被告第二次加重竊盜犯行，
    業已將公園鋁製座椅之螺絲卸下，置於自己之實力支配下，業經被告於本院審理
    時自承在卷，其已達既遂之程度，公訴人認其為未遂，容有未洽，應予更正敘明
    。其先後二次加重竊盜犯行，時間緊接、手法相同，觸犯構成要件相同之罪名，
    顯係基於概括犯意為之，為連續犯，應依刑法第五十六條之規定，以一罪論，並
    依法加重其刑。另所犯連續加重竊盜罪與妨害職務上掌管文書物品罪間，有方法
    結果之牽連關係，為牽連犯，應從一重之連續加重竊盜罪處斷。又按精神耗弱人
    之行為得減輕其刑，刑法第十九條第二項定有明文。而刑法上之心神喪失與精神
    耗弱，應依行為時精神障礙程度之強弱而定，如行為時之精神，對於外界事務全
    然缺乏知覺理會及判斷作用，而無自由決定意思之能力者，為心神喪失，如此項
    能力並非完全喪失，僅較普通人之平均程度顯然減退者，則為精神耗弱，最高法
    院二十六年渝上字第二三七號著有判例可資參照。本件被告甲○○經本院依職權
    送請行政院國軍退除役官兵輔導委員會高雄榮民總醫院鑑定之結果，認：依據鄭
    員之個人生活史、精神狀態及身體檢查及心理衡鑑，經評估鄭員雖瞭解犯罪行為
    之對與錯，但其記憶、理解、判斷等能力均較一般常人為差，判斷行為對與錯之
    品質因而相對變差且粗糙；加上其自幼智力缺損，成長過程之學習能力差，其犯
    案當時精神狀態應處於「精神耗弱」之程度，此有該院九十一年三月十八日以高
    總精字第０九一０００二六五一號函文所附之精神鑑定報告書一份在卷為憑。是
    本院依被告於案發前後之行為表現及該鑑定結果，復參酌上開判例意旨，認被告
    行為時對於外界事物之判斷能力，顯較普通人之平均程度減退，應屬精神耗弱之
    人，爰依刑法第十九條第二項之規定，減輕其刑，並依法先加重後減輕之。爰審
    酌被告犯後坦承犯行，態度良好，惟其連續攜帶兇器竊盜，對他人之生命、身體
    安全所具有之潛在危險性重大，危害社會治安甚鉅等一切情狀，量處如主文所示
    之刑，並諭知易科罰金之折算標準，以示儆懲。扣案之扳手二支既為被告所有，
    而供犯本罪所用之物，已據被告供承在卷，爰依刑法第三十八條第一項第二款之
    規定，宣告沒收。
據上論斷，應依刑事訴訟法第二百九十九條第一項前段，刑法第五十六條、第三百二
十一條第一項第三款、第一百三十八條、第五十五條、第十九條第二項、第四十一條
第一項前段、第三十八條第一項第二款，罰金罰鍰提高標準條例第二條，判決如主文
。
本案經檢察官陳永章到庭執行職務。
中     華     民     國      九十一      年      七     月    二十六    日
                                臺灣高雄地方法院刑事第六庭
                                    審判長法  官    趙家光
                                          法  官    周玉群
                                          法  官    邱泰錄
右正本證明與原本無異。
如不服本判決，應於判決送達後十日內，向本院提出上訴狀。
                                          書記官    林慧君
中    華    民    國      九十一   年      七      月      二十六      日
中華民國刑法第三百二十一條
犯竊盜罪而有左列情形之一者，處六月以上、五年以下有期徒刑：
一  於夜間侵入住宅或有人居住之建築物、船艦或隱匿其內而犯之者。
二  毀越門扇、牆垣或其他安全設備而犯之者。
三  攜帶兇器而犯之者。
四  結夥三人以上而犯之者。
五  乘火災、水災或其他災害之際而犯之者。
六  在車站或埠頭而犯之者。
前項之未遂犯罰之。
中華民國刑法第一百三十八條
 (妨害職務上掌管之文書物品罪)
毀棄、損壞或隱匿公務員職務上掌管或委託第三人掌管之文書、圖畫、物
品，或致令不堪用者，處五年以下有期徒刑。
